【裁判字號】    99,簡上,401
【裁判日期】    990610
【裁判案由】    詐欺
【裁判全文】
臺灣板橋地方法院刑事判決             99年度簡上字第401號
上  訴  人
即  被  告  乙○○
上列上訴人即被告因詐欺案件，不服本院99年度簡字第2183號中
華民國99年3 月25日第一審判決（聲請簡易判決處刑案號：99年
度偵字第3184號），提起上訴，本院管轄第二審之合議庭判決如
下：
    主  文
上訴駁回。
    事  實
一、乙○○依其智識程度及社會經驗，能預見將其所有之帳戶提
    供予姓名年籍不詳之人使用，可幫助不詳人士提領獲取詐欺
    犯罪所得，竟在該結果之發生不違背其本意之狀況下，基於
    幫助詐欺取財之不確定故意，於民國98年11月24日某時，在
    臺北縣板橋市錢櫃KTV 門口，將其於合作金庫商業銀行南三
    重分行（下稱合作金庫銀行）所申請之帳號0000000000000
    號帳戶之提款卡及提款卡密碼，交付予一真實姓名年籍不詳
    之成年男子，藉以幫助該不詳男子所屬詐欺集團從事詐欺取
    財之犯行。嗣該詐欺集團成員即意圖為自己不法之所有，基
    於詐欺取財之犯意，於98年11月27日下午5 時45分許，撥打
    電話予甲○○，向甲○○佯稱其網路購物之付款作業設定有
    誤，須依指示處理始能解除分期轉帳之設定等語，致甲○○
    陷於錯誤，遂依該詐騙集團成員之指示，於同日晚間6 時44
    分及7 時42分許，利用自動櫃員機分別轉帳新臺幣（下同）
    6,983 元、5,427 元（均不含轉帳手續費17元）至乙○○上
    揭帳戶，該等款項並旋經該詐騙集團成員提領一空。嗣甲○
    ○發覺有異，報警處理，始循線查知上情。
二、案經臺北縣政府警察局三重分局移送臺灣板橋地方法院檢察
    署檢察官偵查後聲請以簡易判決處刑。
    理  由
一、本判決後開所引用被告乙○○以外之人於審判外之陳述（包
    括書面陳述），固屬傳聞證據，惟公訴人及被告就該等審判
    外陳述之證據能力，於本案言詞辯論終結前均未聲明異議。
    本院審酌該等證據資料製作時之情況，並無違法不當及證明
    力明顯過低之瑕疵，亦認為以之作為證據應屬適當，依刑事
    訴訟法第159 條之5 規定，認該等證據資料均有證據能力。
二、訊據被告固坦承曾於上開時地將前開合作金庫銀行帳戶之提
    款卡及提款卡密碼交付予前述不詳男子之事實，惟否認有何
    幫助詐欺之犯行，辯稱：伊當時是看到報紙廣告，欲應徵司
    機之工作，因此與一自稱副理之男子聯絡，該男子要求伊交
    付提款卡及密碼予其助理，以供其測試伊信用是否良好，並
    說測試完成後，伊即可上班。伊亦係受對方詐騙，始交付提
    款卡及密碼予該位助理，並無幫助犯罪之故意等語。經查：
  (一)前述合作金庫銀行帳戶為被告所申請開立之事實，業據被告
    於警詢、偵查及本院審理中自承不諱，且有上開帳戶之開戶
    基本資料1 份在卷可稽，此部分自可認定。
  (二)被告所有之前開帳戶確遭詐騙集團成員利用，以如前方式詐
    騙被害人甲○○，甲○○因此陷於錯誤，而轉帳前述款項至
    被告上開帳戶乙節，業經證人甲○○於警詢時指述歷歷，復
    有被告上開帳戶之存摺存款交易明細及自動櫃員機交易明細
    表各1 份附卷可佐，此部分亦屬明確。
  (三)被告固以前詞置辯，惟詐欺集團使用人頭帳戶作為詐欺財產
    犯罪之工具，早已為平面及電子媒體廣為報導，且現今社會
    以打工為名遂行詐騙之事亦層出不窮，被告已30餘歲，高中
    畢業，曾從事印刷、業務等工作，具有10餘年之工作經驗，
    此經被告於本院審理中自承在卷，足見被告為具有正常智識
    及充分社會經驗之成年人，對上情自無不知之理，其對於報
    紙上刊登簡略資料徵求工作之小廣告，可能係來歷不明之不
    法人士欲行訛騙之手段，當應有所認識。再者，金融機構之
    提款卡、密碼攸關個人財產權益之保障，帳戶所有人平日本
    應妥善存放保管，且應慎防提款卡之密碼為他人查知，以避
    免遭他人冒領，正常營運之公司行號亦無借用員工提款卡進
    行商業活動之必要。復以現今金融機構暨各行庫所設置之自
    動櫃員機眾多，都會地區尤係營業據點林立，一般公司如僅
    為查詢求職者信用狀況，藉以瞭解求職者之帳戶可否正常提
    款使用，公司人員當可在求職者之陪同下，利用附近之任一
    家金融機構自動櫃員機，由求職者親自操作以資確認，公司
    人員無庸逕行取走求職者所交付之提款卡，更無須要求求職
    者告知事涉個人隱私之提款卡密碼，是就被告所稱「副理」
    、「助理」等人要求交付提款卡及密碼以測試信用是否良好
    云云，依一般人之智識程度，均可明顯判別其間顯違常情之
    處；佐以被告於本院審理中，亦供稱：這種情形伊是覺得有
    點奇怪，但伊已經交了提款卡，且想說只有一天等語，足徵
    被告確可預見對方可能利用其上開帳戶以供提領犯罪不法所
    得。此外，被告若果係因應徵工作之需，方將上開帳戶之提
    款卡及提款卡密碼等物件交與他人使用，按理應知悉其所應
    徵之公司行號名稱、收受其上開物件之「副理」或「助理」
    等人之真實姓名年籍或確切聯絡方式，詎被告竟於對此一無
    所悉，亦未留取任何憑證之情形下，逕於馬路邊將上開帳戶
    之提款卡及密碼交付對方，致無法提供資料供司法機關查證
    ，則其對於上開帳戶日後將為詐欺集團用以從事詐欺犯罪乙
    節，應有所預見，被告具有縱有人利用該等金融帳戶便於實
    施詐欺犯罪，供取得詐欺所得財物或財產上利益之用，亦不
    違背其本意之幫助詐欺犯意甚明。其空言否認有幫助詐欺取
    財之犯行，要難採信。
  (四)被告雖另聲請調查被害人甲○○匯入其銀行帳戶之款項係遭
    何人提領，惟本案被告之犯行係其提供銀行帳戶予詐騙集團
    成員，而幫助該詐騙集團成員遂行詐欺之犯行，非認被告有
    提領被害人贓款之行為，亦未認被告與上開詐騙集團成員有
    共同詐欺之犯意聯絡與行為分擔，且被告之犯行在其所幫助
    詐欺取財正犯之犯罪行為既遂亦即被害人將款項匯入該帳戶
    時即已成立，其後係由何人提領該等款項，復與被告犯罪之
    成立並無關連，此部分自無調查之必要，附此敘明。
  (五)綜上，本案事證明確，被告犯行堪以認定。
三、核被告所為，係犯刑法第30條第1 項前段、第339 條第1 項
    之幫助詐欺取財罪。被告係基於幫助之意思，參與詐欺取財
    犯罪構成要件以外之行為，為幫助犯，應依刑法第30條第2
    項之規定，按正犯之刑減輕之。
四、原審以被告所犯幫助詐欺取財罪，事證明確，適用刑事訴訟
    法第449 條第1 項前段、第3 項、第454 條第2 項，刑法第
    30條、第339 條第1 項、第41條第1 項前段，刑法施行法第
    1 條之1 之規定，並審酌被告提供其金融機構帳戶資料供他
    人非法使用，助長社會犯罪風氣，導致真正犯罪者逍遙法外
    ，犯罪後復否認犯行，行為殊屬不當，惟念其並未實際參與
    詐欺取財之犯行，責難性較小，兼衡被害人所受損害金額等
    一切情狀，量處拘役50日，並諭知易科罰金之折算標準，經
    核認事用法均無違誤，量刑亦稱妥適，被告上訴意旨猶執前
    詞否認犯罪，並無理由，應予駁回。
據上論斷，應依刑事訴訟法第455 條之1 第1 項、第3 項、第
368 條，判決如主文。
中    華    民    國    99    年    6     月    10    日
                  刑事第二十庭  審判長法  官  邱景芬
                                      法  官  廖怡貞
                                      法  官  吳佳穎
以上正本證明與原本無異
不得上訴
                                      書記官  黃炎煌
中    華    民    國    99    年    6     月    10    日
附錄本案論罪科刑法條全文：
刑法第339條
意圖為自己或第三人不法之所有，以詐術使人將本人或第三人之
物交付者，處5 年以下有期徒刑、拘役或科或併科1 千元以下罰
金。
以前項方法得財產上不法之利益或使第三人得之者，亦同。
前二項之未遂犯罰之。

司法院資訊處製作；財團法人民間司法改革基金會備份。
